臺灣高雄地方法院刑事判決
111年度交易字第8號
公  訴  人  臺灣高雄地方檢察署檢察官
被      告  吳三明



上列被告因過失傷害案件，經檢察官提起公訴（110年度偵字第1
3102號），本院判決如下：
    主  文
吳三明犯過失傷害罪，處拘役伍拾日，如易科罰金，以新臺幣壹
仟元折算壹日。
    事  實
一、吳三明於民國110年1月27日上午11時54分許，騎乘電動自行
    車，自高雄市鳳山區龍成路123巷與保泰路之交叉路口（下
    稱前開路口）東南角、鄰近斑馬線交界處之路旁起駛，本應
    注意起駛前應注意左右有無車輛，並讓行進中之車輛優先通
    行，而依當時天候晴、日間自然光線、柏油路面乾燥無缺陷
    及障礙物、視距良好，客觀上並無不能注意之情事，竟疏未
    注意及此，貿然起駛而由西南往東北方向斜切駛入保泰路，
    欲沿保泰路由西往東方向行駛；適有余丞富騎乘車牌號碼00
    0-0000號普通重型機車沿保泰路由西往東方向直行而來，見
    狀閃避不及，兩車遂發生碰撞，致余丞富人車倒地，受有左
    手腕扭拉傷、左肘擦傷4X2公分、左膝擦傷3X3公分、左小腿
    擦傷5X2公分、4X1.5公分、左足背擦傷2X2公分之傷害（下
    稱前開傷勢）。嗣吳三明肇事後，於有偵查犯罪權限之機關
    未發覺犯罪前，向前往醫院處理之員警坦承為肇事人，進而
    接受裁判。
二、案經余丞富訴由高雄市政府警察局鳳山分局報告臺灣高雄地
    方檢察署檢察官偵查起訴。 
    理  由
一、證據能力：
　㈠刑事訴訟法第159條之2規定，被告以外之人於檢察事務官、
    司法警察官或司法警察調查中所為之陳述，與審判中不符時
    ，其先前之陳述具有較可信之特別情況，且為證明犯罪事實
    存否所必要者，得為證據。經查，證人即告訴人余丞富（下
    稱告訴人）於警詢、檢察事務官詢問中之證述，既經被告吳
    三明否認證據能力，又告訴人於警詢、檢察事務官詢問中證
    述內容，與其審判中所述大致相符，依照前揭規定，本院認
    其於警詢、檢察事務官詢問中之證詞應無證據能力。
　㈡除前開告訴人於警詢、檢察事務官詢問中之陳述外，檢察官
    、被告對於本判決後引各項屬於審判外陳述之證據，均同意
    有證據能力（見審交易卷第31頁），本院審酌該等證據資料
    製作時之情況，並無違法不當之瑕疵，認為以之作為證據應
    屬適當，依刑事訴訟法第159 條之5 第1 項規定，認該等證
    據資料均有證據能力。
二、事實認定之理由：
　㈠訊據被告吳三明固不否認有於前揭時間騎乘前開電動自行車
    ，與告訴人所騎乘前開機車發生碰撞之事實，惟矢口否認有
    何過失傷害犯行，辯稱：我有回頭查看，確認告訴人機車離
    我尚有50公尺之距離，始起駛進入保泰路西向東之車道，我
    當時已完成右轉進入車道，告訴人應有注意到我，係告訴人
    自己超速，其應減速以防免車禍發生云云。
　㈡經查，被告於110年1月27日上午11時54分許，騎乘電動自行
    車，自前開路口東南角、鄰近斑馬線交界處之路旁起駛，由
    西南往東北方向斜切駛入保泰路，欲沿保泰路由西往東方向
    行駛；適有告訴人騎乘車牌號碼000-0000號普通重型機車沿
    保泰路由西往東方向直行而來，見狀閃避不及，兩車遂發生
    碰撞，致告訴人人車倒地，受有前開傷勢等事實，業據告訴
    人於本院審理中證述綦詳（見院卷第27至29頁），復有道路
    交通事故現場圖、道路交通事故調查報告表㈠㈡-1、現場照片
    、杏和醫院診斷證明書、本院現場監視器檔案勘驗筆錄及擷
    取照片等在卷可稽（見警卷第15、31至52頁；院卷第25、26
    、37至43頁），並為被告所是認（見院卷第33頁），是此部
    分事實應堪認定。
　㈢又被告雖辯稱其有回頭查看，確認告訴人機車離我尚有50公
    尺之距離，始起駛進入保泰路西向東之車道，且其案發時已
    完成右轉進入車道，係告訴人要注意其車輛並減速才對，但
    告訴人人卻超速追撞致生本案車禍云云。然本院觀諸現場監
    視器畫面，可見於：⑴檔名「L111523_00000000000000000」
    檔案時間4秒時，被告騎乘電動自行車起駛後，由西南往東
    北方向、斜向駛入保泰路，欲沿保泰路由西往東方向行駛，
    未見被告有何轉頭查看保泰路由西往東方向來車之舉動。⑵
    該檔案時間5秒時，被告騎乘電動自行車駛入保泰路由西往
    東方向外側車道，此時畫面左方可見告訴人騎乘機車自被告
    同向後方行駛而來，又告訴人此時閃避不及，告訴人車頭與
    被告電動自行車後方發生碰撞而人車倒地等節，亦有本院勘
    驗筆錄及擷取照片在卷為憑（見院卷第26、40至43頁），則
    被告辯稱其有回頭查看確認與告訴人間距離云云，顯與客觀
    事證不符，應屬臨訟卸責之詞，要無足採。再者，依照前揭
    現場監視器畫面，亦可知被告起駛時間距嗣後其與告訴人發
    生撞擊之時間，僅有短短1、2秒而已，非但難認告訴人於此
    等極為短暫之時間下，有何注意並防免追撞之可能性，反而
    呈現告訴人應未注意並禮讓直行而來之車輛，亦未確保與行
    進中之車輛有足夠之距離，即貿然起駛切入上述車道，使告
    訴人倉促之下不及反應而發生碰撞之情狀，甚為灼然。是被
    告辯稱其於案發時已完成右轉進入車道，係告訴人自己要注
    意以防止車禍發生云云，當屬避重就輕之詞，要無足採。此
    外，被告另辯稱告訴人之車速過快云云，然遍觀全卷，尚無
    證據足認告訴人有超速駕駛之情事，自無從認定告訴人亦有
    過失，併予敘明。
　㈣按慢車起駛前應注意前後左右有無障礙或車輛行人，並應讓
    行進中之車輛行人優先通行，道路交通安全規則第89條第1
    項第7款定有明文。另依同規則第6條第1款第3目規定，慢車
    之種類包含自行車在內，而電動自行車亦為自行車之一種。
    查被告既騎乘電動自行車，對於前揭規定自應注意遵守，再
    觀諸前揭道路交通事故調查報告表㈠、㈡-1所載，案發當時天
    候晴、日間自然光線、柏油路面乾燥無缺陷及障礙物、視距
    良好，並無不能注意之情事，猶未注意並禮讓沿保泰路由西
    往東方向行進中之車輛，即貿然起駛由西南往東北方向斜切
    駛入保泰路，欲沿保泰路由西往東方向行駛，導致沿保泰路
    由西往東行駛而來之告訴人閃避不及，發生本案車禍，被告
    顯有上開起駛時未注意前後左右之車輛、未禮讓行進中之車
    輛之過失無疑。且本案經送高雄市車輛行車事故鑑定委員會
    ，鑑定結果亦認：⑴被告慢車起駛前未讓行進中之車輛先行
    ，為肇事原因。⑵告訴人無肇事因素等情，有卷附鑑定意見
    書在卷可據（見偵卷第61、62頁）。此外，告訴人確因被告
    此舉受有前開傷勢，是被告過失行為與告訴人之傷害結果間
    具有相當因果關係，甚為灼然。
　㈤綜上所述，本件事證已臻明確，被告前揭犯行洵堪認定，應
    予依法論科。此外，當事人聲請調查之證據不能調查者，或待證事實已臻明瞭無再調查之必要者，應認為不必要，刑事訴訟法第163 條之2 第2 項定有明文。查被告雖聲請傳喚證人「當時把被告從地上扶起來的小姐」云云（見院卷第33頁），惟查被告未能提供該人之真實姓名、年籍、聯絡方式供本院傳喚，已屬不能調查；況被告被訴過失傷害之構成要件事實已臻明瞭，業經審認如前。依照前揭規定，本院乃認前揭聲請應無調查必要，併此敘明。
三、論罪科刑之依據： 
　㈠核被告所為，係犯刑法第284 條前段之過失傷害罪。又被告
    肇事後，於有偵查犯罪權限之機關未發覺犯罪前，向前往醫
    院處理之員警坦承為肇事人，自首而接受裁判，有道路交通
    事故肇事人自首情形紀錄表存卷可查（見警卷第45頁），爰
    依刑法第62條前段之規定減輕其刑。
　㈡爰以行為人之責任為基礎，審酌被告因前揭疏失釀成本件交
    通事故，致使告訴人受有前開傷勢，應值非難；復衡以其於
    審理中飾詞否認犯行，犯後態度非佳，且至本院審理終結迄
    未與告訴人達成和解或為賠償；兼衡其前科素行、自述為國
    小畢業智識程度、經濟狀況貧寒、身罹肝癌（見院卷第35 
    頁）等一切情狀，量處如主文所示之刑，並衡酌前開犯罪情
    節，諭知如主文所示之易科罰金折算標準。
據上論斷，應依刑事訴訟法第299條第1項前段，判決如主文。
本案經檢察官吳協展提起公訴，檢察官李文和到庭執行職務。
中　　華　　民　　國　　111 　年　　5 　　月　　20　　日
                  刑事第四庭    法　官  姚億燦
以上正本證明與原本無異。
如不服本判決應於收受判決後20日內向本院提出上訴書狀，並應
敘述具體理由。其未敘述上訴理由者，應於上訴期間屆滿後20日
內向本院補提理由書(均須按他造當事人之人數附繕本)「切勿逕
送上級法院」。
因疫情而遲誤不變期間，得向法院聲請回復原狀。
中　　華　　民　　國　　111 　年　　5 　　月　　20　　日
                                書記官  莊昕睿
附錄本判決所引法條  
中華民國刑法第284 條
因過失傷害人者，處1 年以下有期徒刑、拘役或10萬元以下罰金
；致重傷者，處3 年以下有期徒刑、拘役或30萬元以下罰金。